【裁判字號】    90,訴,47
【裁判日期】    900309
【裁判案由】    違反電業法
【裁判全文】
臺灣嘉義地方法院刑事判決                              九十年度訴字第四七號
    公  訴  人  臺灣嘉義地方法院檢察署檢察官
    被      告  乙○○
右列被告因違反電業法案件，經檢察官提起公訴（八十九年度偵字第五一九八號），
本院判決如左：
    主  文
乙○○共同損壞公務員職務上委託第三人掌管之文書，處有期徒刑陸月，如易科罰金
，以參佰元折算壹日。
    事  實
一、乙○○係位嘉義市○○街一五一號一樓「翁財記超商」之負責人，而溪興街一五
    一號二樓亦由其佔有使用。其於民國八十八年八、九月間，其於店內處理店務，
    一名年約二、三十歲之男子主動向其稱有辦法可為其減省電費開支以減低成本，
    乙○○遂交付新臺幣（下同）五百元之代價，與該年籍不詳之成年男子共同基於
    意圖不法之所有之犯意聯絡，由乙○○將前開年籍不詳之成年男子帶往前開房屋
    所在之「天生贏家」大廈之地下室，擅自將其使用、用以記錄溪興街一五一號二
    樓用電量、電號為00000000號、表號為00000000號之電錶錶箱
    及端子蓋外，由臺灣電力股份有限公司（下稱臺電公司）嘉義區營業處職務上委
    託乙○○掌管，用以證明為臺電公司所加封之封印鎖鐵絲拉開損壞，進而旋開電
    錶玻璃蓋後，於電錶內加裝二極體，致使電度錶計度轉動減少三分之二，以達其
    竊取電流使用之目的。嗣於八十九年四月十日十時二十三分許，為臺電公司稽查
    組領班甲○○在上址查獲，經核算其共竊得四千四百十四度電流使用（應追償電
    費九萬八千零二元）。
二、案經嘉義市警察局第二分局報請台灣嘉義地方法院檢察署檢察官偵查起訴。
    理  由
一、訊據被告乙○○對於右揭事實坦承不諱，核與證人即臺電公司嘉義區營業處電費
    課稽查組領班甲○○於警訊時證稱：「本公司因發現乙○○嘉義市○○街一五一
    號二樓，因用電度數異常，所以前去查稽：：於八十九年四月十日早上十時二十
    三分前往該處嘉義市○○街一五一號二樓稽查：：經查用戶擅將電表號0000
    0000號端子蓋封印鎖撬開，並破壞封印鉛塊旋開電表玻璃蓋後加裝二極體致
    使電表計度失準」；證人丙○○並於本院調查時稱：「（問：如何得知封印鎖是
    被破壞的？）竊電的專門人員會拿東西從封印鎖之鎖凍側邊把封印所敲開，特徵
    是鎖會留下白白的痕跡，鎖洞旁邊因外物入侵會有不規則，被敲的鎖洞會比較大
    ，所以該處的鐵線會下陷：：其實裝二極體於電壓線圈上，會降低線圈上電壓，
    讓它剩下三分之一，無論是裝在左側或右側都會影響計量：：二極體裝在電表上
    只會影響電表不會影響住戶的電量，因為這是兩個不同的東西」相符，又經本院
    當庭勘驗封印鎖，封印鎖背面確有白點，鎖洞表面確有外物侵入之痕跡，二條鐵
    線一條下陷且下陷處之所洞係前開遭外物侵入處，且嘉義市○○街一五一號二樓
    於八十八年十月，確有用電度數急遽下降而呈現不正常之狀況，而至八十九年四
    月換表後，八十九年六月便恢復正常，此有八十八年二月至八十九年十二月用電
    度數記錄表一紙在卷可證，並有單相三線電錶一只、扣案及臺電公司用電實地調
    查書一份、現場照片六禎附卷可資為佐，足佐被告前開自白與事實相符。然查，
    證人黃錫煙於偵查時稱：「（問：乙○○何時才搬入？）今年（八十九年）初或
    去年底，他給我訂金後我就把鑰匙給他：：去年九月二十一日地震前租給一家人
    ，有一對夫妻及一女兒，地震後因房屋有龜裂就搬走了：：住七、八個月」被告
    後亦改稱：「（問：為黃錫煙說你在今年出才慢慢搬至隔壁？）是，（問：為何
    說去年六、七月搬入？）當時我人在嘉義農場，很少回來嘉義」而證人丁○○於
    本院調查時稱：「八十八年暑假那段時間在我所住的地方居住，因為我們是退伍
    軍人，有分塊地，他在那裡整地，他一直住到年底，居住期間他有回家過，有時
    一個禮拜有回家過一次，有時一禮拜回去二、三次，他回去有時隔天就回來，也
    有好幾天才回來，他的老婆及小孩都居住在我家，我與他都住在地下室，他住的
    房間就像我所繪製之圖所示房間。」而被告稱則稱：「八十八年七、八月間去住
    的，住到年底，我去那裡整地，請怪手及推土機來，所以要監工，居住期間我一
    星期回去過一、二次，當天往返，因為我太太及小孩都住在那裡，我們都住在地
    下室，就如同我所繪製之圖所示房間。」然被告繪製之圖稱其住於客廳旁邊之房
    間，而丁○○則稱被告居住廁所旁之房間，二人供述不符，足佐證人丁○○所言
    ，顯係坦護之詞，不足採信，綜上亦足佐證是證人蘇阿藿於偵查中稱被告於八十
    八年六、七月間便搬出溪興街一五一號二樓亦屬偏袒之詞，不足採信。本案事證
    明確，被告犯行堪以認定。
二、查臺電公司在用電戶電表上所裝置之封印，係用以證明為臺電公司所加封，即與
    刑法第二百二十條所稱足以表示其用意之證明者相當，自應以文書論，且既已隨
    同出租之電表交由用電戶加以保管，如擅自加以損壞，自足使該封印失其加封之
    意義，是被告於右揭時地將封印鎖鐵絲拉開損壞，核其所為係犯刑法第一百三十
    八條之損壞公務員職務上委託第三人掌管之文書罪。又其於右揭時地在電錶內加
    裝二極體，致使電度表計度失效不準，則係犯電業法第一百零六條第三款之竊電
    罪。其所犯上開二罪間有方法結果之牽連犯關係，應從一重之損壞公務員職務上
    委託第三人掌管之文書罪處斷。被告與其所僱請之年籍不詳之成年男子有犯意聯
    絡、行為分擔，均為共同正犯。爰審酌被告之品行、素行、犯罪之動機、目的乃
    為貪圖小利、手段、所生危害、所竊得之度數及犯後於警訊、偵查中一再狡卸、
    惟於本院審理時坦承犯行及仍未補繳電費態度等一切情狀，量處如主文所示之刑
    並諭知易科罰金之折算標準以資懲儆。
據上論斷，應依刑事訴訟法第二百九十九條第一項前段，電業法第一百零六條第三款
，刑法第十一條前段、第一百三十八條、第五十五條、第四十一條第一項、第二十八
條，罰金罰鍰提高標準條例第一條前段、第二條，判決如主文。
本案經檢察官陳美君到庭執行職務。
中      華      民      國    九十    年      三      月        九      日
                                台灣嘉義地方法院刑事第三庭
                                    法  官   康  存  真
右正本證明與原本無異。
如不服本判決，應於判決送達後十日內，向本院提出上訴狀。
中      華      民      國    九十    年      三      月        九      日
                                    書記官   胡  祥  生


司法院資訊處製作；財團法人民間司法改革基金會備份。
